【裁判字號】    97,易,3398
【裁判日期】    971231
【裁判案由】    詐欺
【裁判全文】
臺灣臺中地方法院刑事判決              97年度易字第3398號
公  訴  人  臺灣臺中地方法院檢察署檢察官
被      告  乙○○
                    之4號
                    （
上列被告等因詐欺案件，經檢察官提起公訴（九十七年度偵緝字
第一六五六、一六五七號），由本院合議庭裁定進行簡式審判程
序，判決如下：
    主    文
乙○○幫助意圖為自己不法之所有，以詐術使人將本人之物交付
，處有期徒刑月，如易科罰金，以新臺幣壹仟元折算壹日。
    犯罪事實
一、乙○○已預見將金融機構帳戶存摺、提款卡、印章連同密碼
    提供他人使用，因該帳戶所有人名義與實際使用者不同，使
    用者即可藉此躲避員警追查，作為詐欺取財之犯罪工具：且
    現今一般金融機構帳戶之申請甚為簡易方便，如係基於正當
    用途而有使用帳戶之必要，通常需用人得以自己名義申請辦
    理即可，本無借用他人帳戶掩飾資金流向之必要。惟乙○○
    在不違背其本意之下，竟基於幫助他人涉犯詐欺取財罪行之
    不確定故意，於民國九十六年三月三十日起至同年六月二十
    一日間之某日，在臺中市○○路某ＫＴＶ內，將其所申辦之
    華南商業銀行沙鹿分行帳號000000000000號帳
    戶之存摺、提款卡、印章，交予某真實姓名年籍不詳之人（
    並無證據證明該受領人尚未年滿十八歲），乙○○並告知提
    款卡密碼，同時收取新臺幣（下同）五千元之代價而完成交
    易。嗣該不詳姓名年籍之人所屬犯罪集團成員，果基於意圖
    為自己不法所有之犯意，於九十六年七月十日某時，撥打電
    話與人在臺中市南區之丙○○取得聯繫，並自稱為「臺北金
    融局」之人員，佯稱丙○○之個人資料外洩而遭非法使用，
    必須將帳戶內之存款轉匯入指定之安全帳戶內，致使丙○○
    陷於錯誤，而於九十六年七月十二日某時，前往臺中市○○
    街郵局臨櫃辦理匯款，並依從電話中之指示，匯款八萬元至
    乙○○所提供之上開華南商業銀行帳戶內，再由該犯罪集團
    成員立即將前揭入帳款項領出，以此方式詐騙財物得手。嗣
    因丙○○匯款後察覺有異，乃於九十六年七月十三日下午四
    時許報警處理，經警依據匯款資料查獲乙○○，始悉上情。
二、案經臺中市警察局第四分局報告臺灣臺中地方法院檢察署檢
    察官偵查起訴。
    理    由
一、被告乙○○於準備程序中，先就上開犯罪事實為有罪之陳述
    ，且所犯係死刑、無期徒刑、最輕本刑為三年以上有期徒刑
    以外之罪，經本院合議庭依刑事訴訟法第二百七十三條之一
    第一項之規定，裁定由法官一人獨任進行簡式審判程序，先
    此敘明。
二、上開犯罪事實，業據被告乙○○於本院審理時坦承不諱，核
    與證人即被害人丙○○於警詢中指證遭人詐騙匯款之經過相
    符，復有被告在華南商業銀行帳戶之存款往來明細表、郵政
    跨行匯款申請書各一份附卷可稽，足徵被告前揭自白應屬實
    情。按刑法第十三條所稱之故意本有直接故意（確定故意）
    與間接故意（不確定故意）之別，條文中「行為人對於構成
    犯罪之事實，明知並有意使其發生者」為直接故意，至於「
    行為人對於構成犯罪之事實，預見其發生而其發生並不違背
    其本意者」則屬間接故意；又間接故意與有認識的過失（又
    稱疏虞過失）之區別，在於二者對構成犯罪之事實雖均預見
    其能發生，但前者對其發生並不違背其本意，後者則確信其
    不發生。而金融機構帳戶之申請甚為簡易方便，如係基於正
    當用途而有使用帳戶之必要，通常需用人得以自己名義申請
    辦理即可，本無假手他人之必要。倘該不詳姓名年籍之人非
    將被告提供之金融機構帳戶輾轉作為犯罪所得存提進出及其
    他不法用途，豈須隱匿自己真實姓名而以五千元之代價向被
    告收取？又被告率將其所有金融機構帳戶交予他人使用，且
    與該不詳姓名年籍之人並非熟稔，衡之常情，如此乖離常態
    之交易行為，就一般具有相當社會經驗之人而言，當可輕易
    預見該人收取存摺、提款卡、印章係供作非法使用。再者，
    蒐集他人金融機構帳戶作為被害人匯入款項之交易媒介，用
    以隱匿真正犯罪者身分及資金流向之犯罪模式，多係用於詐
    欺取財之犯罪，此乃一般使用人頭帳戶常見之非法利用類型
    ，復經大眾傳播媒體再三披露，被告亦無從諉為不知。則該
    不詳姓名年籍之人於取得被告提供之金融機構帳戶後，嗣經
    用於詐欺取財之不法用途，此種犯罪手法仍未逸脫於被告幫
    助他人犯罪意思之外，即屬被告所預見。而被告提供金融機
    構帳戶在先，縱已得悉他人可能作為上開犯罪用途，卻又容
    任該項犯罪行為之繼續實現，毫無積極取回前揭物品或其他
    主觀上認為不致發生該項犯罪結果之確信，足徵前揭犯罪行
    為自仍不違其本意，被告應具有幫助他人詐欺取財犯罪之間
    接故意。綜上所陳，本案事證已臻明確，被告犯行至堪認定
    。
三、查被告乙○○提供存摺帳戶予他人詐欺犯罪使用，雖並未參
    與上開犯罪之構成要件行為，然其顯係以幫助他人犯罪之意
    思，實施上開犯罪構成要件以外之行為，核被告所為，係犯
    刑法第三十條第一項前段、第三百三十九條第一項之幫助詐
    欺取財既遂罪。又被告僅係幫助他人實行詐欺取財罪，為幫
    助犯，應依刑法第三十條第二項之規定，按詐欺取財罪正犯
    之刑予以減輕。爰審酌被告提供帳戶予他人犯罪使用，造成
    遭受詐騙之人追查贓款及實際犯罪行為人發生阻礙，對於社
    會治安仍具有相當之危害性；再參以被告犯罪動機、目的、
    手段、於本院審理時尚能坦承犯行之犯後態度、被害人丙○
    ○所受財產損失之多寡、被告具有高工肄業學歷之智識程度
    等一切情狀，量處如主文所示之刑，併諭知易科罰金之折算
    標準，以示懲儆。
據上論斷，應依刑事訴訟法第二百七十三條之一第一項、第二百
九十九條第一項前段，刑法第三十條第一項前段、第二項、第三
百三十九條第一項、第四十一條第一項前段，刑法施行法第一條
之一第一項、第二項前段，判決如主文。
本案經檢察官甲○○到庭執行職務。
中    華    民    國    97    年    12    月    31    日
                  刑事第七庭    法  官  高文崇
上正本證明與原本無異。
如不服本判決，應於收受送達後10日內向本院提出上訴書狀（應
敘述具體理由並附繕本）。
上訴書狀如未敘述理由，應於上訴期間屆滿後20日內補提理由書
於本院。
                                書記官  林淑慧
中    華    民    國    97    年    12    月    31    日
附錄本案論罪科刑法條：
刑法第三十條第一項前段：
幫助他人實行犯罪行為者，為幫助犯。
刑法第三百三十九條第一項：
意圖為自己或第三人不法之所有，以詐術使人將本人或第三人之
物交付者，處五年以下有期徒刑、拘役或科或併科一千元以下罰
金。


司法院資訊處製作；財團法人民間司法改革基金會備份。
